臺灣屏東地方法院交通事件裁定　　　　100年度交聲字第338號
原處分機關　交通部公路總局高雄區監理所屏東監理站
法定代理人　郭政雄
異　議　人　鄭景元
即受處分人
上列受處分人因違反道路交通管理處罰條例案件，對於交通部公
路總局高雄區監理所屏東監理站民國100 年10月3 日所為之裁決
（原處分案號：屏監違字第裁82- Z5D304961 號），聲明異議，
本院裁定如下：
    主  文
原處分撤銷。
鄭景元不罰。
    理  由
一、原處分意旨略以：異議人即受處分人鄭景元（下稱異議人）
    於民國98年10月21日22時50分許，駕駛車牌號碼569-TR號自
    用一般大貨車（下稱系爭車輛），行經國道三號南下386 公
    里處時，因有「行駛高速公路未依規定行駛車道- 慢速大型
    車行駛內側以外車道」之違規事實，為警掣單舉發，嗣原處
    分機關即交通部公路總局高雄區監理所屏東監理站認異議人
    上開情形，違反道路交通管理處罰條例第33條第1 項第3 款
    之規定，裁處異議人罰鍰新臺幣（下同）6,000 元，並依同
    條例第63條第1 項規定，記違規點數1 點等語。
二、聲明異議意旨略以：其未駕駛569-TR號這輛車，上班公司也
    沒有這輛車，公班只有平板大貨車，沒有舞台車，違規人名
    亦非其本人簽的；98年10月21日22時50分其在臺中烏日鄉裝
    貨等語。
三、按法院受理交通事件，準用刑事訴訟法之規定，道路交通管
    理處罰條例第89條前段定有明文。又犯罪事實應依證據認定
    之，無證據不得認定犯罪事實，並為刑事訴訟法第154 條第
    2 項所明定。而認定犯罪事實所憑之證據，雖不以直接證據
    為限，間接證據亦包括在內；然無論直接或間接證據，其為
    訴訟上之證明，須於通常一般之人均不致於有所懷疑，而得
    確信其為真實之程度者，始得據之為有罪之認定，倘其證明
    尚未達到此一程度，而有合理性懷疑之存在時，即應由法院
    諭知被告無罪之判決，復有最高法院76年台上字第4986號判
    例可資參照。從而，法院於審理行為人違反道路交通管理處
    罰條例案件時，如調查證據之結果不足使法院確信行為人有
    為原處分所指之事實，即應撤銷原處分而諭知不罰。又按法
    院認為聲明異議有理由時，應以裁定將原處分經聲明異議之
    部分撤銷，並自為裁定，道路交通事件處理辦法第19條前段
    亦有明文規定。
四、經查：
(一)、義特舞台音響工程有限公司（下簡稱「義特公司」）所有之
    車牌號碼569-TR號自用一般大貨車，於98年10月21日22時50
    分許，行經國道三號南下386 公里處時，因有「行駛高速公
    路未依規定行駛車道- 慢速大型車行駛內側」之違規行為，
    為警當場攔下，經核對該車駕駛人所出示之「鄭景元」駕駛
    執照及系爭車輛之行車執照核對後，當場掣單舉發，該車駕
    駛人復於內政部警政署國道公路警察局舉發違反道路交通事
    件通知單上簽署「鄭景元」之名字，嗣原處分機關乃於100
    年10月3 日對異議人鄭景元為前開裁決等事實，有內政部警
    政署國道公路警察局公警局交字第Z5D304961 號舉發違反道
    路交通事件通知單、交通部公路總局屏東監理站100 年10月
    3 日屏監違字第裁82-Z5D304961號違反道路交通管理事件裁
    決書、內政部警政署國道公路警察局第五警察隊100 年7 月
    14日公警五交字第1000570532號書函附卷可憑（見本院卷第
    6 、8、9頁），前開事實固堪認定。
(二)、惟查，經本院依職權函詢系爭車輛之所有人即義特公司有關
    異議人於98年10月21日（即本件違規舉發日）是否任職於該
    公司，系爭車輛係由何人使用等節，該公司函覆本院略稱：
    經查詢公司保存之資料，並沒有異議人這個員工且事隔2 年
    ，也已無印象（前後出入員工蠻多的），系爭車輛係義特公
    司所有，是由公司在職員工及老闆林宇萬駕駛等語，有義特
    公司之回信1 份存卷可稽（見本院卷第16頁），再經本院依
    職權傳訊證人即義特公司老闆林宇萬到庭作證，其證稱：其
    係義特公司負責人，公司大概從3 、4 年前有569-TR號大貨
    車，都是公司員工在使用，公司員工有大貨車駕照的都會駕
    駛該車，公司員工應該不會將此車借給他人使用，因為每天
    都會用這台大貨車，公司也不會借給別人用，這輛車的行照
    都放在車上，車子如果有開出去，應該都會帶著行照，沒有
    員工跟伊講過行照有遺失；公司基本上都有留存員工資料，
    但查無鄭景元，所以對他沒有印象，公司員工流動算是頻繁
    等語，有本院100 年11月8 日訊問筆錄在卷可稽（見本院卷
    第28、29頁），次查系爭車輛之行車執照確實未有補發紀錄
    ，有交通部公路總局屏東監理站100 年11月11日高監屏字第
    1000050560號回函及所附汽車異動歷史查詢結果1 紙附卷可
    考（見本院卷第32、33頁），參諸證人林宇萬前開證詞，於
    上開舉發時地出示系爭車輛之行車執照予舉發警員核對之人
    是否確係異議人本人，甚值懷疑。
(三)、再查異議人於98年3 月9 日曾因其職業大貨車駕駛執照遺失
    申請補發駕照乙節，有前開交通部公路總局屏東監理站回函
    及所附汽（機）車駕駛人異動登記書1 份附卷可稽（見本院
    卷第32、34頁），其遺失駕駛執照之時間顯係於本件舉發之
    前，復參以本件舉發通知單上「鄭景元」簽名與異議人在聲
    明異議狀、交通部公路總局屏東監理站送達證書、汽（機）
    車駕駛人異動登記書上所為簽名亦有出入，有前述各文書附
    卷可資比對（見本院卷第3 、4 、7 、34頁），是本件遭舉
    發之駕駛人，非無可能係持異議人所遺失之駕駛執照，而冒
    用異議人之名義，異議人前揭所辯尚非不可採信。
五、綜上所述，異議人所辯其未曾駕駛系爭車輛，本件違規非其
    所為等語尚非不得採信，此外復查無其他積極證據足資證明
    異議人有前揭違規行為，揆諸前開說明，自不得為異議人不
    利之認定。原處分機關不查，遽依道路交通管理處罰條例第
    33條第1 項第3 款、第63條第1 項規定，裁處異議人罰鍰
    6,000 元，並記違規點數1 點，難認允當，故本件異議為有
    理由，應由本院依法將原處分撤銷，另為異議人不罰之諭知
    ，以資適法。
據上論斷，依道路交通案件處理辦法第19條前段，裁定如主文。
中    華    民    國  100     年    11    月    22    日
                       交通法庭  法  官  陳秀慧
以上正本證明與原本無異。
如不服本裁定，應於收受送達後5 日內向本院提出抗告狀。
中    華    民    國    100     年    11   月   22    日
                                書記官  蔡語珊